【裁判字號】    97,簡上,464
【裁判日期】    971231
【裁判案由】    詐欺
【裁判全文】
臺灣臺北地方法院刑事判決             97年度簡上字第464號
上  訴  人
即  被  告  甲○○
上列上訴人即被告因詐欺案件，不服本院九十七年度簡字第三四
二七號，中華民國九十七年九月三十日第一審簡易判決（聲請簡
易判決處刑案號：臺灣臺北地方法院檢察署九十七年度偵字第九
七三○號），本院管轄之第二審合議庭判決如下：
    主  文
上訴駁回。
    事  實
一、甲○○前於民國九十三年間曾因偽證案件，經本院以九十二
    年度訴字第二○四五號判處有期徒刑三月確定，於九十三年
    九月二十七日縮刑期滿執行完畢；詎猶不知悔改，明知提供
    己有金融機構帳戶之存摺、提款卡及密碼，有遭他人利用，
    充作遂行其不法所有意圖而詐欺他人交付財物工具之可能，
    竟仍不違其本意，而基於幫助詐欺取財之犯意，於九十七年
    二月一日前某時，在不詳地點，將其所有中國信託商業銀行
    敦南分行第000000000000號活期儲蓄存款帳戶
    （下稱中國信託敦南分行甲○○帳戶）之存摺、提款卡及密
    碼提供予某不詳真實姓名、年籍不詳人士使用，嗣該真實姓
    名、年籍不詳人士於九十七年一月三十一日，撥打電話予乙
    ○○，佯稱係「金石堂書店」、「臺北富邦商業銀行」員工
    ，乙○○先前以網路購物之付款作業有錯誤，需進行更正手
    續云云，致乙○○陷於錯誤，依其指示，於九十七年二月一
    日凌晨零時許，前往臺北縣永和市○○路○段二一五號中國
    信託商業銀行操作自動櫃員機，轉匯新臺幣（下同）九萬八
    千元至中國信託敦南分行甲○○帳戶，旋即於同日遭提領一
    空，嗣乙○○察覺遭詐騙，始報警循線查獲。
二、案經乙○○訴由臺北市政府警察局大安分局報請臺灣臺北地
    方法院檢察署檢察官偵查起訴。
    理  由
壹、程序部分：
    按被告以外之人於審判外之言詞或書面陳述，除法律有規定
    者外，不得作為證據，刑事訴訟法第一百五十九條第一項定
    有明文；另按被告以外之人於審判外之陳述，雖不符前四條
    之規定，而經當事人於審判程序同意作為證據，法院審酌該
    言詞陳述或書面陳述作成時之情況，認為適當者，亦得為證
    據；當事人、代理人或辯護人於法院調查證據時，知有第一
    百五十九條第一項不得為證據之情形，而未於言詞辯論終結
    前聲明異議者，視為有前項之同意；同法第一百五十九條之
    五規定甚明。本案所據以認定被告甲○○犯罪事實之證據，
    其中部分屬傳聞證據，因公訴人及被告於本院言詞辯論終結
    前均未對其證據能力聲明異議，本院認該等傳聞證據作成之
    情況亦無不當之情形，依刑事訴訟法第一百五十九條之五規
    定，該等傳聞證據均具備證據能力，合先敘明。
貳、實體部分：
一、訊據被告甲○○雖坦承上揭中國信託敦南分行甲○○帳戶係
    伊所開設使用等情，然矢口否認有何幫助詐欺取財犯行，辯
    稱：九十六年十月初伊臺北縣中和市○○街二二號三樓住處
    遭竊，伊胞兄威吉有台全新筆記型電腦遭竊，誤以為係伊
    所為，曾向警察局備案，之後撤銷告訴，伊懷疑中國信託敦
    南分行甲○○帳戶之提款卡及存摺亦可能係該次遭小偷一併
    竊取，伊並未提供該帳戶存摺、金融卡、密碼予他人作為詐
    欺取財工具，該帳戶於九十六年十月以後之匯款、提款紀錄
    均與伊無關云云。惟查：
  (一)上揭事實業據被害人乙○○於警詢中結證明確（見九七年度
    偵字第九七三○號卷第二一、二二頁），並有中國信託商業
    銀行九十七年二月二十六日中信銀集作字第九七五○二六五
    三號函附整合性通訊資料維護、開戶申請書、印鑑卡暨存款
    系統歷史交易查詢表（見九七年度偵字第九七三○號卷第十
    至十九頁）、中國信託商業銀行自動櫃員機交易明細（見九
    七年度偵字第九七三○號卷第二四頁）、金融機構聯防機制
    通報單（見九七年度偵字第九七三○號卷第二五頁）及臺北
    縣政府警察局永和分局永和派出所受理刑事案件報案三聯單
    （見九七年度偵字第九七三○號卷第二八頁）等資料附卷足
    憑，堪認被害人乙○○指訴某真實姓名、年籍不詳人士於九
    十七年一月三十一日，撥打電話予伊，佯稱係「金石堂書店
    」、「臺北富邦商業銀行」員工，伊先前以網路購物之付款
    作業有錯誤，需進行更正手續云云，致伊陷於錯誤，依其指
    示，於九十七年二月一日凌晨零時許，前往臺北縣永和市○
    ○路○段二一五號中國信託商業銀行操作自動櫃員機，轉匯
    九萬八千元至中國信託敦南分行甲○○帳戶，旋即於同日遭
    提領一空等情，應非虛妄。
  (二)被告雖否認提供上開中國信託敦南分行甲○○帳戶存摺、提
    款卡及密碼予該真實姓名、年籍不詳人士使用，並辯稱上揭
    帳戶之存摺、提款卡極可能係於九十六年十月間遭人竊取云
    云。惟查，被告於九十七年七月十六日偵查中供稱九十六年
    十月期間伊胞兄威吉有台全新筆記型電腦在臺北縣中和市
    ○○街二二號三樓住處失竊，誤以為係伊所竊取，曾向警察
    局備案，之後撤銷竊盜告訴，伊於事後並無發現住家遭人翻
    箱倒櫃，故無法確定該次遭竊伊本人有無遺失任何物品，中
    國信託敦南分行甲○○帳戶係伊於遠企美食街「原味太郎立
    原饌」上班時所申辦薪資轉帳帳戶，先前曾向許多家金融機
    構申辦帳戶，故無法確定有那幾家銀行帳戶之存摺、提款卡
    遭竊，伊於遺失第一銀行提款卡後，曾打電話向銀行申請補
    辦，但未親自前往銀行辦理補發等語（見九七年度偵字第九
    七三○號卷第四三、四四頁），堪認中國信託敦南分行甲○
    ○帳戶係被告為辦理薪資轉帳而申辦，且被告曾提供上揭帳
    戶予服務單位辦理薪資轉帳，並藉以領取薪資，理應妥善保
    管該帳戶存摺及提款卡，並隨時注意公司有無如期將薪資轉
    匯入帳，焉有任意放置致無法察覺有無遺失之理？再者，經
    查，被告之胞兄威吉係因懷疑筆記型電腦遭被告竊取，而
    向警方備案，而被告亦未曾發現家中遭人翻箱倒櫃，則被告
    所稱竊盜事件究竟是否為外人所為，已非無疑？參以被告於
    家中遭竊後，竟未曾清點查明有無任何私人物品短少，顯違
    常情，被告復自陳伊曾向多家金融機構申辦存摺及提款卡，
    故無法確定究竟係何家金融機構之存摺提款卡遭竊，然而金
    融存款帳戶事關存戶個人財產權益之保障，如落入不明人士
    手中，極易被利用為取贓之犯罪工具，是一般人均有妥為保
    管以防止他人任意使用之認識，而中國信託敦南分行甲○○
    帳戶既為被告先前領取薪資之帳戶，對被告而言，應極其重
    要，被告既曾發現第一銀行帳戶提款卡遭竊遺失，理應立即
    清點有無其他銀行之帳戶存摺、提款卡亦同遭竊遺失，而向
    警方報案並辦理掛失止付，以防止他人盜領伊辛苦工作所賺
    取薪資，竟未曾清點其他帳戶之存摺、提款卡，復未曾前往
    警局報案或向銀行辦理掛失止付，明顯悖於一般人管理帳戶
    之常情，則被告辯稱中國信託敦南分行甲○○帳戶之存摺、
    提款卡係遭人竊盜，並未提供予他人使用云云，自難採信。
    再者，被告於本院審理中明確陳稱伊所有之身分證件未曾遺
    失，伊所有銀行帳戶之提款卡密碼均設為「七一一二一六」
    ，係以出生年設定等情（見本院卷第二九頁），被告自無將
    密碼登載於存摺或提款卡上之必要，如上開存摺、提款卡果
    係偶然遺失，他人如何能得知該提款卡之密碼，於被害人乙
    ○○匯款入中國信託敦南分行甲○○帳戶後，隨即於同日使
    用提款卡將匯款九萬八千元提領一空？綜上，被告確實有將
    中國信託敦南分行甲○○帳戶之存摺、提款卡及密碼提供予
    該不詳真實姓名、年籍不詳人士使用一節，應堪認定。
  (三)次查，一般國人向金融機構開設帳戶，並無任何法令限制，
    若係用於存提款之正當用途，大可光明正大自行申請使用，
    而帳戶之用途係用來存提款項，一旦有人收集他人帳戶做不
    明使用，依一般常識認知，極易判斷乃係該隱身幕後之使用
    人基於使用別人之帳戶，存提款情形可不易遭人循線追查之
    考慮而為，自可產生與不法犯罪目的相關之合理懷疑，且依
    一般稍具知識之人，對於日常生活常見之不法之徒，利用他
    人帳戶以掩人耳目進行之不法行為中，最常見者不外乎詐欺
    取財，以帳戶作為犯罪工具，是存摺、提款卡等乃係個人重
    要物件，一般人自不會任意交由他人保管，被告竟將其所有
    中國信託敦南分行甲○○帳戶存摺、提款卡及密碼提供予來
    路不明人士使用，足見被告於提供帳戶之時，主觀上有幫助
    他人詐欺取財之故意，應可認定。綜上所述，被告前揭所辯
    ，僅係事後卸責之詞，不足採信，本件事證明確，被告幫助
    詐欺取財犯行已堪認定，應依法論科。
二、按幫助犯之成立，主觀上行為人須有幫助故意，客觀上須有
    幫助行為，意即需對於犯罪與正犯有共同之認識，而以幫助
    之意思，對於正犯資以助力，而未參與實施犯罪之行為者而
    言（最高法院七十五年度台上字第一五○九號、八十八年度
    台上字第一二七○號判決參照）。被告基於幫助之犯意，提
    供前揭帳戶存摺、提款卡及密碼予真實姓名、年籍不詳之成
    年人士，由該不詳人士詐騙被害人乙○○之匯款九萬八千元
    至前揭帳戶內，再提領一空，綜觀全卷並無證據證明被告有
    參與詐欺取財犯行之構成要件行為，核被告所為係犯刑法第
    三百三十九條第一項、同法第三十條之幫助詐欺取財罪。又
    被告前於九十三年間曾因偽證案件，經本院以九十二年度訴
    字第二○四五號判處有期徒刑三月確定，於九十三年九月二
    十七日縮刑期滿執行完畢，有臺灣高等法院被告前案紀錄表
    附卷可憑（見本院卷第八至十四頁），其受有期徒刑執行完
    畢，五年以內再犯本件有期徒刑以上之罪，為累犯，應依刑
    法第四十七條第一項之規定，加重其刑。又被告幫助該真實
    姓名、年籍不詳人士犯詐欺取財罪，應依刑法第三十條第二
    項之規定，爰依正犯之刑減輕之，並依法先加後減之。原審
    認被告罪證明確，援引刑事訴訟法第四百四十九條第一項前
    段、第三項、第四百五十四條第二項，刑法三百三十九條第
    一項、第三十條、第四十七條第一項、第四十一條第一項前
    段，刑法施行法第一條之一第一項前段、第二項，逕以簡易
    判決判處有期徒刑三月，諭知易科罰金之折算標準，並敘明
    被告所有中國信託敦南分行甲○○帳戶存摺及提款卡等物，
    雖係供該真實姓名、年籍不詳人士詐騙所用之物，然未經扣
    案，迄今仍未取回，復非義務沒收之物，不另為沒收之諭知
    ，認事用法並無違誤，量刑亦屬妥適，上訴意旨，空言否認
    犯罪，指摘原判決誤認事實，自非可採，其上訴無理由，應
    予駁回。
據上論斷，應依刑事訴訟法第四百五十五條之一第一項、第三項
、第三百六十八條，判決如主文。
本案經檢察官羅月君到庭執行職務
中    華    民    國    97    年    12    月    31    日
                  刑事第十四庭  審判長法  官  蔡坤湖
                                      法  官  陳琪媛
                                      法  官  李家慧
上正本證明與原本無異。
本判決不得上訴。
                                      書記官  鄭淑丰
中    華    民    國    97    年    12    月    31    日


司法院資訊處製作；財團法人民間司法改革基金會備份。
